【裁判字號】    99,上易,1454
【裁判日期】    990722
【裁判案由】    詐欺
【裁判全文】
臺灣高等法院刑事判決                99年度上易字第1454號
上  訴  人  臺灣臺北地方法院檢察署檢察官
被      告  丙○○
上列上訴人因被告詐欺案件，不服臺灣臺北地方法院99年度易字
第306號，中華民國99年6月4日第一審判決（起訴案號：臺灣臺
北地方法院檢察署98年度偵字第26656號、第27225號、第27873
號、第28036號），提起上訴，本院判決如下：
    主  文
原判決撤銷。
本件免訴。
    理  由
一、公訴人於原審起訴略以：被告丙○○明知其向電信業者申辦
    行動電話門號SIM卡（Subscriber Identity Module，簡稱
    SIM，是保存行動電話服務的用戶身份識別數據的晶片卡）
    ，係電信業者供其個人通訊使用，並可預見提供該等門號予
    他人使用，可能幫助他人規避查緝，並遂行財產犯罪。竟於
    民國98年8月15日向大眾電信股份有限公司申辦0000000000
    號、向中華電信股份有限公司申辦0000000000號、98年8月1
    6日向遠傳電信股份有限公司申辦0000000000號行動電話門
    話後，旋即交付予真實年籍不詳之詐欺集團成員，該詐騙集
    團成員收受該SIM卡後，旋即意圖為自己不法之所有，分別
    為下列行為：(一)於98年8月19日14時前某時，在不詳地點以
    其所有之電腦及網路連線設備，連線至雅虎奇摩拍賣網站，
    刊登訊息佯稱拍賣Sharp WX-T923行動電話機，且為避免雅
    虎奇摩拍賣網站賺取手續費，遂先將拍賣商品下架，再以MS
    N帳號gn00000000@hotmail.com與被害人戊○○聯絡，並留
    下被告提供之0000000000號行動電話作為聯絡之用，使被害
    人戊○○因而陷於錯誤，決定購買並依指示匯款新臺幣（下
    同）6,100元至詐欺集團成員指定之帳戶內。(二)於98年8月17
    日13時前某時，在不詳地點以其所有之電腦及網路連線設備
    ，連線至雅虎奇摩拍賣網站，刊登訊息佯稱拍賣SharpWX-T9
    23行動電話機，且為避免雅虎奇摩拍賣網站賺取手續費，遂
    先將拍賣商品下架，再以MSN帳號annie0051@hotmail.com與
    被害人丁○○聯絡，並留下被告提供之0000000000號行動電
    話作為聯絡之用，使被害人丁○○因而陷於錯誤，決定購買
    並依指示匯款8,100元至邱憲忠（另案偵辦）所有玉山銀行
    屏東分行0000000000000號帳戶內。(三)於98年8月19日12時20
    分前某時，在不詳地點以其所有之電腦及網路連線設備，連
    線至雅虎奇摩拍賣網站，刊登訊息佯稱拍賣電視機及冷氣機
    ，且為避免雅虎奇摩拍賣網站賺取手續費，遂先將拍賣商品
    下架，再以MSN帳號axdcfew51@hotmail.com與被害人甲○○
    聯絡，並留下被告提供之0000000000號行動電話作為聯絡之
    用，使甲○○因而陷於錯誤，決定購買並依指示匯款6,600
    元至詐欺集團成員指定之簡秋英（另案審理）之楊梅瑞塘郵
    局00000000000000號帳戶、另分別匯款1萬元至許棟富（另
    案辦）使用之許晉瑜鳳山新富郵局帳號00000000000000號帳
    戶及莊憲瑋（另案偵辦）所有之國泰世華銀行雙和分行帳00
    0000000000號帳戶內。(四)於98年8月21日，在報紙刊登廣告
    稱可以代為辦理低利貸款，並留下被告提供之行動電話號碼
    0000000000號做為聯絡之用，被害人乙○○見此即撥打電話
    聯絡，嗣該詐欺集團成員即以上開電話與被害人乙○○聯絡
    ，佯稱可以代辦貸款，惟需先辦理4支行動電話號碼及2支行
    動電話機為抵押云云，使被害人乙○○因而陷於錯誤辦理行
    動電話門號交付予詐欺集團成員，之後即避不見面。因認被
    告涉犯刑法第30條第1項前段、第339條第1項之幫助詐欺取
    財罪嫌。
二、按案件曾經判決確定者，應諭知免訴之判決。刑事訴訟法第
    302條第1款定有明文，同一事實已經判決確定者，就確定判
    決所認定事實之全部，均為確定判決效力所及，如就其中部
    分事實再行起訴，應諭知免訴判決，以免違反一事不再理原
    則。
三、本院查：被告基於幫助他人詐欺取財之犯意，將其所申請開
    立之臺灣中小企業銀行（下稱臺灣中小企銀）中山分行帳號
    00000000000000號帳戶存摺、金融卡及密碼，於民國98年8
    月間不詳時間、地點交付予詐騙集團成員林嘉儀，供詐欺集
    團作為提款、轉帳及匯款之用，幫助該犯罪集團向他人詐取
    財物。嗣該詐欺集團於奇摩拍賣網站上，張貼不實販賣「冰
    糖即時燕窩」訊息，致使被害人邱秀婷於98年8月17日在其
    臺北市南港區住處上網瀏覽後，陷於錯誤而以2,200元之代
    價下標，並匯款至上開銀行帳戶內而受騙之幫助詐欺取財之
    犯行，業經臺灣士林地方法院檢察署檢察官於99年1月6日以
    99年度偵字第317號起訴書提起公訴，於99年1月22日繫屬於
    臺灣士林地方法院，經該院以99年度審簡字第711號受理，
    嗣經該院於99年6月8日判決被告有罪確定，有該判決書影本
    及本院書記官電話紀錄（本院卷第17頁）及送達證書（本院
    卷第15、16頁）各1份在卷可考，該判決亦將本件公訴人所
    起訴被害人戊○○、丁○○、甲○○、乙○○部分一併審判
    （該判決書附表二編號2、1、3及犯罪事實(三)之犯行），此
    亦有本院被告前案紀錄表、判決書在卷可稽。準此，本件公
    訴人所起訴之上開事實，業經判決確定，已甚明確，茲公訴
    人違反前揭之規定再行起訴，即應為免訴判決。原審未及審
    酌，僅為不受理判決，即有可議，檢察官所為上訴，雖非以
    此為由，惟原判決既有可議，即應由本院就撤銷改判，另依
    法諭知免訴判決，且不經言詞辯論為之。
據上論斷，應依刑事訴訟法第369條第1項前段、第307條，判決
如主文。
中    華    民    國    99    年    7     月    22    日
                  刑事第九庭  審判長法  官  陳貽男
                                    法  官  周盈文
                                    法  官  詹駿鴻
以上正本證明與原本無異。
不得上訴。
                                    書記官  梁淑時
中    華    民    國    99    年    7     月    22    日

司法院資訊處製作；財團法人民間司法改革基金會備份。
